【裁判字號】    97,訴,99
【裁判日期】    971127
【裁判案由】    撤銷被告間贈與行為等
【裁判全文】
臺灣雲林地方法院民事判決                97年度訴字第99號
原        告  慶豐商業銀行股份有限公司
法定代理  人  丁○○
訴訟代理  人  丙○○
被        告  乙○○
兼訴訟代理人  甲○○
上列當事人間請求撤銷被告間贈與行為等事件，經本院於中華民
國97年11月13日言詞辯論終結，判決如下：
    主    文
原告之訴駁回。
訴訟費用新臺幣壹拾伍萬捌仟捌佰貳拾柒元由原告負擔。
    事實及理由
一、兩造訴之聲明：
  (一)原告方面：
    1.被告乙○○與被告甲○○間就雲林縣水林鄉○○段582 地
      號之不動產（下稱系爭不動產）於民國（下同）96年11月
      26日所為之贈與行為及移轉所有權之物權行為應予以撤銷
      。
    2.被告乙○○就系爭不動產於96年11月26日在雲林縣北港地
      政事務所所為之所有權移轉登記應予塗銷，並回復登記予
      被告甲○○。
  (二)被告方面：原告之訴駁回。
二、原告起訴主張：緣訴外人友呈國際實業股份有限公司（下稱
    友呈公司）邀訴外人方淑貞及被告甲○○為連帶保證人，於
    96年01月30日與原告簽訂新臺幣（下同）150 萬元之貸款契
    約書，詎友呈公司自96年09月30日起即未依約繳款，當已喪
    失期限利益。查系爭不動產原為被告甲○○所有，惟其於96
    年11月26日將系爭不動產贈與予其父即被告乙○○，致影響
    原告之債權回收。為此，爰依民法第244 條第1 項規定提起
    本訴等語。
三、被告則以：系爭不動產原即為被告乙○○所有，因被告乙○
    ○之長子李水城及長媳蘇淑紫均為聾啞人士，方商請被告乙
    ○○之次子即被告甲○○協助分擔照顧訴外人李育昆（即訴
    外人李水城之子），並以此為條件方於90年02月22日將系爭
    不動產移轉登記予被告甲○○，嗣因被告甲○○並未履行上
    開條件，才於96年11月26日再以贈與之方式將系爭不動產移
    轉過戶返還予被告乙○○，是本件不符民法第244 條第1項
    所稱之無償行為。且被告甲○○名下尚有其他財產足供清償
    ，對於原告之債權亦無任何損害等情置辯。
四、本件不爭執及爭執事項：
  (一)不爭執事項：
    1.被告甲○○擔任訴外人友呈公司向原告借款150 萬元之連
      帶保證人。
    2.友呈公司至97年04月間止尚欠原告1,197,168 元。
    3.被告甲○○於96年11月26日將系爭不動產以贈與為原因移
      轉登記予被告乙○○。
    以上事實，業據原告提出貸款契約影本、客戶交易明細、異
    動索引、系爭不動產土地登記謄本等各1 份為證，復為兩造
    所不爭執，自堪信為真實。
  (二)爭執事項：
    1.被告間針對系爭不動產所為之移轉行為，是否有害及原告
      之債權？
    2.原告依據民法第244 條第1 項規定，提起本件訴訟，有無
      理由？
五、茲就上述爭執事項，析述本院得心證之理由如下：
  (一)被告辯稱本件並非單純贈與乃屬附負擔之贈與乙節，業據其
    提出土地異動索引、身心障礙手冊、殘障手冊、戶口名簿、
    贈與協議書等影本各1 份為證，是被告上開辯解，即非全然
    無據。惟附有負擔之贈與，係指贈與附有約款，使受贈人負
    擔應為一定給付之債務者而言，必贈與契約附有負擔約款，
    而受贈與人於贈與人已為給付後不履行其負擔時，贈與人始
    得依民法第412 條第1 項之規定撤銷其贈與。換言之，附有
    負擔之贈與性質上仍為贈與契約，僅係受贈人不履行負擔時
    ，贈與人得撤銷其贈與，其性質上仍屬無償行為，故被告辯
    稱非屬無償行為乙節，尚難憑採。
  (二)按提起撤銷債務人詐害行為之訴，必須有保全之必要，始得
    為之，設債務人就其無償行為或有償行為所處分之財產外，
    尚有其他財產足清償其對於債權人之債務，自無仍許債權人
    依上開規定行使撤銷權之餘地。查友呈公司迄今尚欠原告10
    0 多萬元之事實，已於前述，而被告甲○○除系爭不動產外
    ，其名下之財產總額約9,225,000 元之事實，有稅務電子閘
    門財產所得調件明細表1 份附卷可參，且其名下之財產經鑑
    價結果為12,362,482元之事實，亦有立詮資產鑑定管理公司
    動產鑑定報告書乙份附卷可稽，雖友呈公司曾有延滯繳款之
    情事，惟迄今均繳息正常乙節，亦據原告陳明在卷。依上開
    說明，雖被告間就系爭不動產所為之移轉登記行為屬無償行
    為，惟被告甲○○既尚有其他財產足以清償其對於原告所負
    之連帶保證債務，自難認被告間就系爭不動產所為之移轉登
    記行為，有害及原告之債權。從而，原告主張被告間就系爭
    不動產移轉登記屬詐害行為，並行使撤銷訴權後，塗銷系爭
    不動產所有權移轉登記等語，即無理由，應予駁回。
  (三)綜上所述，本件原告請求撤銷被告間之無償贈與行為，並無
    理由，是其訴請塗銷系爭不動產所有權移轉登記亦無理由，
    應予駁回。
六、因本案事證已臻明確，兩造其餘主張陳述及所提之證據，經
    審酌後認於判決結果無影響，無庸一一詳予論述，附此敘明
    。
七、本件訴訟費用額確定為158,827 元（含裁判費18,127元、鑑
    價費140,700 元）。
八、訴訟費用負擔之依據：民事訴訟法第78條。
中    華    民    國    97    年    11    月    27    日
                  民事第一庭    法  官  許佩如
以上正本係照原本作成。
如對本判決上訴，須於判決送達後20日內向本院提出上訴狀。
中    華    民    國    97    年    11    月    27    日
                                書記官  徐基典


司法院資訊處製作；財團法人民間司法改革基金會備份。
